【裁判字號】    88,訴,1730
【裁判日期】    900406
【裁判案由】    偽造文書
【裁判全文】
臺灣高雄地方法院刑事判決                        八十八年度訴字第一七三號
    公  訴  人  臺灣高雄地方法院檢察署檢察官
    被      告  乙○○
右列被告因偽造文書案件，經檢察官提起公訴（八十八年度偵緝字第一三八○號），
本院判決如左：
    主  文
乙○○共同行使偽造私文書，足以生損害於他人，處有期徒刑柒月。緩刑參年。
偽造之「大融企業有限公司統一發票專用章」印文貳枚、「鍾美慧」印文肆枚及「大
融企業有限公司」印文貳枚，均沒收。
    事  實
一、乙○○與甲○○（業經本院判處有期徒刑五月，緩刑三年確定在案）及洪國閔（
    另案由檢察官偵辦中）等三人明知欲向台新國際商業銀行苓雅分行（以下簡稱台
    新銀行苓雅分行）以設定第二順位抵押權方式借款時，該銀行形式上除要求借貸
    人提供所有之不動產證明資力外，另要求借款人或連帶保證人必須提出員工在職
    證明書或扣繳憑單以供徵信，而甲○○因自己無所得稅扣繳憑單及在職證明，且
    欠缺連帶保證人，無法向台新銀行苓雅分行申辦消費性房屋抵押借款，而委由洪
    國閩代為申辦銀行貸款，並約定申辦代價為新台幣（下同）三萬元，詎渠等竟共
    同基於行使偽造私文書、詐欺取財之犯意聯絡，於八十六年一月間某日，由甲○
    ○擔任實際借款人，並由洪國閩以五千元之代價找來乙○○擔任連帶保證人，向
    台新銀行苓雅分行提出甲○○所有之不動產相關證明與偽造之以「甲○○」、「
    乙○○」為所得人，扣繳單位載有「大融企業有限公司」（以下簡稱大融公司）
    、「鍾美慧」印文之財政部高雄市國稅局八十四年度各類所得扣繳暨免扣繳憑單
    及載有「大融公司」「鍾美慧」印文之員工在職證明書各二紙後，向台新銀行苓
    雅分行申請貸款三十萬元，足以生損害於大融公司、鍾美慧及台新銀行公司，且
    致台新銀行苓雅分行陷於錯誤，誤信前開所得及任職資料均為大融公司所出具，
    而同意放款三十萬元予甲○○。嗣於八十七年六月三十日起甲○○未再繳付銀行
    利息，經台新銀行追索，始查知上情。
二、案經台新銀行訴由台灣高雄地方法院檢察署檢察官偵查起訴。
    理  由
一、訊據被告乙○○固坦承有於前揭時、地擔任甲○○申辦消費性房屋抵押借款之連
    帶保證人，並與甲○○一起至台新銀行苓雅分行在消費性房屋抵押借款暨擔保透
    支約定書之連帶保證人欄上簽名並蓋印之事實，惟矢口否認有何行使偽造私文書
    及詐欺取財之犯行，辯稱：代書請伊幫忙擔任保證人，代書說借三十萬元只要身
    分證信用保證，有給伊五千元之車馬費，並沒有在大融公司任職，扣繳憑單及在
    職證明是代書提供的，伊並不知情云云。然查：被告乙○○並未在大融公司任職
    工作，業據被告於偵查中及本院審理時自承在卷可按，足見被告等持以向台新銀
    行苓雅分行申辦銀行借款之「財政部高雄市國稅局八十四年度各類所得扣繳暨免
    扣繳憑單」及「員工在職證明書」均係偽造者無訛。且被告於偵查中亦供稱：伊
    確實沒有在大融公司上班，當時伊是配合洪國閩的要求等語明確（見偵查卷第十
    二頁背面），再參以一般向銀行申請第二順位房屋抵押權借款，若房價評估過低
    ，通常銀行會要求借款人或連帶保證人必須提出員工在職證明書或扣繳憑單審核
    以增加信用，而銀行會事先作徵信之工作，審核通過後才予以撥款等情，業據告
    訴人之代理人林志昌於本院審理時陳述綦詳，衡情被告既收取洪國閩五千元之車
    馬費，並自承配合洪國閩之要求，而於甲○○申辦消費性房屋抵押借款時，擔任
    連帶保證人之工作，豈有不知渠等提出之扣繳憑單及員工在職證明書係屬偽造之
    理。又被告等行使不實之文書資料向銀行申請貸款，易使銀行對於所得總額、償
    還能力判斷錯誤而為較高額度之放款，足生風險，亦對於大融公司課稅資料之正
    確性有損害之虞。此外，復有消費性房屋抵押借款暨擔保透支約定書影本一份、
    財政部高雄市國稅局八十四年度各類所得扣繳暨免扣繳憑單影本二份、員工在職
    證明書影本二份附卷可稽。被告前開所辯顯係卸責飾詞，不足採信，本件事證明
    確，被告犯行洵堪認定。
二、核被告乙○○所為，係犯刑法第二百十六條、第二百十條之行使偽造私文書罪及
    同法第三百三十九條第一項之詐欺取財罪。其偽造上開印文進而蓋用於偽造之扣
    繳憑單及員工在職證明書行為，均係偽造私文書之部分行為，應為偽造私文書之
    犯行所吸收；其偽造私文書後，復持以行使，其偽造之低度行為為行使之高度行
    為所吸收，均不另論罪。又被告所犯詐欺取財部分，雖未據公訴人起訴，但與起
    訴之犯罪事實有牽連犯裁判上一罪之關係，應為起訴效力所及，本院自應併予審
    理，附此敘明。被告與甲○○及洪國閔間，就上開犯行，有犯意之聯絡及行為分
  擔，為共同正犯。另被告所犯上開二罪間，有方法結果之牽連關係，為牽連犯，
    應依同法第五十五條後段規定，從一重之行使偽造私文書罪處斷。爰審酌被告貪
    圖小利，而以偽造不實之文書，持以向銀行申請貸款，對告訴人造成財產上之損
    害，惡性非輕，為念其所得金額非鉅，且犯後坦承部分犯行，態度良好等一切情
    狀，量處如主文所示之刑。又被告前未曾受有期徒刑以上刑之宣告，有臺灣高雄
    地方法院檢察署刑案資料查註紀錄表及臺灣高等法院被告全國前案紀錄表各一份
    在卷可參，其因一時失慮，偶罹刑典，經此偵審程序及科刑判決之宣告後，當知
    所警惕，信無再犯之虞，本院認前開對其所宣告之刑，以暫不執行為當，爰併予
    宣告緩刑三年，以啟自新。又上開偽造各類扣繳憑單及員工在職證明書上偽造之
    「大融企業有限公司統一發票專用章」印文二枚、「鍾美慧」印文四枚及「大融
    企業有限公司」印文二枚，雖未扣案，然亦不能證明業已滅失，應依刑法第二百
    十九條之規定，不問屬於犯人與否，均併予宣告沒收。至偽造之「財政部高雄市
    國稅局八十四年度各類所得扣繳暨免扣繳憑單」及「員工在職證明書」各二紙，
    業已交付予台新銀行苓雅分行，非屬被告所有之物，故不另為沒收之諭知，併此
    敘明。
據上論斷，應依刑事訴訟法第二百九十九條第一項前段，刑法第二十八條、第二百十
六條、第二百十條、第三百三十九條第一項、第五十五條、第七十四條第一款、第二
百十九條，罰金罰鍰提高標準條例第一條前段，判決如主文。
中      華      民      國    九十      年      四      月      六      日
                                    臺灣高雄地方法院刑事第一庭
                                        法  官     陳玉聰
右正本證明與原本無異。
如不服本判決，應於判決送達後十日內，向本院提出上訴狀。
                                        書記官     鄭淑臻
中    華    民    國        九十      年      四      月        六      日
附錄本案論罪科刑法條全文：
刑法第二百一十六條
行使第二百十條至第二百十五條之文書者，依偽造、變造文書或登載不實
事項或使登載不實事項之規定處斷。
刑法第二百一十條
偽造、變造私文書，足以生損害於公眾或他人者，處五年以下有期徒刑。
刑法第三百三十九條第一項：
意圖為自己或第三人不法之所有，以詐術使人將本人或第三人之物交付者，處五年以
下有期徒刑、拘役或科或併科一千元以下罰金。


司法院資訊處製作；財團法人民間司法改革基金會備份。
